臺灣苗栗地方法院刑事判決
110年度易字第141號
公  訴  人  臺灣苗栗地方檢察署檢察官
被      告  温國忠


上列被告因加重竊盜案件，經檢察官提起公訴（109年度偵字第6
724號），本院判決如下：
    主  文
温國忠犯毀越門窗竊盜罪，累犯，處有期徒刑柒月。　　
　　犯罪事實
一、温國忠意圖為自己不法之所有，基於竊盜之犯意，於民國10
    9年8月21日凌晨1時30分許，騎乘車牌號碼000-000號普通重
    型機車，前往苗栗縣○○鄉○○村0鄰○○○00號無人居住之建築物
    ，以不詳方式撬開上開建築物大門門鎖，並踰越該大門，進
    入上開建築物內，竊取徐子涵所持有置於1樓餐廳之木製圓
    桌1組，得手後離去。嗣經徐子涵於翌（22）日下午2時許，
    發現上開建築物遭竊並報警處理，經警調閱監視器錄影畫面
    ，循線查獲上情。
二、案經苗栗縣警察局頭份分局報告臺灣苗栗地方檢察署檢察官
    偵查起訴。
    理  由
壹、程序部分
一、按被告以外之人於審判外之陳述，雖不符刑事訴訟法第159
    條之1至第159條之4之規定，而經當事人於審判程序同意作
    為證據，法院審酌該言詞陳述或書面陳述作成時之情況，認
    為適當者，亦得為證據；當事人、代理人或辯護人於法院調
    查證據時，知有刑事訴訟法第159條第1項不得為證據之情形
    ，而未於言詞辯論終結前聲明異議者，視為有前項之同意，
    刑事訴訟法第159條之5定有明文。立法意旨在於傳聞證據未
    經當事人之反對詰問予以核實，原則上先予排除。惟若當事
    人已放棄反對詰問權，於審判程序中表明同意該等傳聞證據
    可作為證據；或於言詞辯論終結前未聲明異議，基於尊重當
    事人對傳聞證據之處分權，及證據資料愈豐富，愈有助於真
    實發見之理念，且強化言詞辯論主義，使訴訟程序得以順暢
    進行，上開傳聞證據亦均具有證據能力。查檢察官、被告温
    國忠對於本判決以下所引用被告以外之人於審判外之陳述，
    於本院準備程序中均表示同意作為證據（見本院卷第49頁）
    ，且迄至言詞辯論終結前均未聲明異議，本院審酌上開證據
    資料作成時之情況，尚無違法不當或證明力明顯過低之瑕疵
    ，認為以之作為證據應屬適當，依刑事訴訟法第159條之5規
    定，認前揭證據資料均有證據能力。
二、至於本判決以下所引用之非供述證據，與本案待證事實均具
    有關連性，亦無證據證明係實施刑事訴訟程序之公務員因違
    背法定程序或以不法方式所取得，依刑事訴訟法第158條之4
    之反面解釋，當有證據能力，復經本院審理時，提示並告以
    要旨，使當事人充分表示意見，自得為證據使用。
貳、實體部分
一、認定犯罪事實所憑之證據及理由
　　訊據被告固坦承於前揭時、地，竊取被害人徐子涵所持有之
    上開木製圓桌1組，惟辯稱：伊沒有進入上開建築物內；伊
    是從上開建築物外騎樓，將上開木製圓桌徒手搬運至對面倉
    庫；伊看到上開木製圓桌及其他家具被清出放在騎樓，才將
    上開木製圓桌搬走云云。經查：
　㈠被告於前揭時間，騎乘上開機車，前往上開建築物外；竊取
    被害人所持有之上開木製圓桌等事實，業據被告於警詢、偵
    查、本院準備程序及審理中均供承不諱（見偵卷第37至43、
    47、53、118頁，本院卷第45、47至48、88頁），核與證人
    即被害人徐子涵、證人鍾夢璉於警詢、偵查及本院審理中之
    證述情節大致相符（見偵卷第55至63、65至67、118頁，本
    院卷第72至78、80至85頁），並有警員兼副所長職務報告、
    車輛詳細資料報表、被告行竊路線圖、監視器時間修正表、
    監視器錄影畫面光碟各1份、現場照片7張、監視器錄影畫面
    翻拍照片5張在卷可稽（見偵卷第33、69頁之2、73、75、85
    至93、105頁），已堪認定。
　㈡被告有於前揭時、地，以不詳方式撬開上開建築物大門門鎖
    ，並踰越該大門，進入上開建築物內，竊取屋內上開木製圓
    桌之行為：
　⒈查證人徐子涵於警詢、偵查及本院審理中均證稱：上開建築
    物為空屋，無人居住；當時上開建築物剛好在整修，伊於10
    9年8月22日下午2時許前往上開建築物查看，發現放在1樓餐
    廳內之木製圓桌不見了，伊準備離開上開建築物時，發現上
    開建築物大門門鎖被破壞而不能鎖上，伊當下懷疑可能被人
    撬開，隔日伊向平時幫忙伊整理上開建築物之鍾夢璉及防水
    師傅吳文韋詢問確認，鍾夢璉表示有將大門鎖上，並未移動
    上開木製圓桌，吳文韋則表示有注意到大門門鎖損壞，且上
    開木製圓桌不見，伊才認為上開木製圓桌失竊；上開木製圓
    桌是放置於上開建築物1樓餐廳內，伊並未因丟棄上開木製
    圓桌而將之置於室外，且當時上開建築物已幾乎整理完成；
    原先1樓餐廳餐桌被伊大姑搬走，伊覺得餐廳空空的，才在
    失竊前2、3日將上開木製圓桌移至1樓餐廳；109年8月20日
    下午6時許，鍾夢璉替伊整理上開建築物後，有將大門上鎖
    ，故上開木製圓桌確定還在1樓餐廳內；只有伊、鍾夢璉及
    吳文韋擁有上開建築物大門鑰匙等語（見偵卷第57至61、11
    8頁，本院卷第72至78頁），對於其將上開木製圓桌置於上
    開建築物1樓餐廳內之緣由、經過，以及發現上開建築物大
    門門鎖被撬開、破壞，乃至案發翌日隨即與證人鍾夢璉、吳
    文韋聯繫確認之過程，均能具體清楚說明，復與證人鍾夢璉
    於警詢、偵查及本院審理中證稱：伊受徐子涵委託去整理上
    開建築物；伊於109年8月20日下午6時許，將上開建築物整
    理完才離開，伊準備離開前，確定有將上開建築物大門上鎖
    ，伊將大門鎖上後還有用手去拉拉看，當時大門門鎖並未被
    破壞；伊離開時，上開木製圓桌還是放在1樓餐廳，室外有
    放置一些即將廢棄的家具，如床櫃、棉被、枕頭等，但伊沒
    有將上開木製圓桌移到騎樓或室外；後來徐子涵告知伊上開
    木製圓桌不見，且大門門鎖被破壞，並詢問伊有無看到，伊
    才得知上開木製圓桌失竊等語（見偵卷第66至67、118頁，
    本院卷第80至85頁），所述情節互核相符，並無矛盾齟齬或
    明顯不合理之處，是證人徐子涵、鍾夢璉上開證詞應具有相
    當之可信度，而屬可採。據此，徐子涵於上開木製圓桌遭竊
    前，確係將上開木製圓桌置於上開建築物1樓餐廳內，而鍾
    夢璉於109年8月20日下午6時許，離開上開建築物前，亦確
    已將上開建築物大門上鎖各情，應堪認定，足認被告騎乘上
    開機車，前往上開建築物後，即係以不詳方式撬開上開建築
    物大門門鎖，並踰越該大門，進入上開建築物內，竊取1樓
    餐廳之上開木製圓桌，得手後離去。是本件被告確有於前揭
    時、地，毀越上開建築物大門，竊取徐子涵所有之上開木製
    圓桌之加重竊盜犯行，至為灼然。
　⒉被告雖以前揭情詞置辯，惟證人徐子涵、鍾夢璉於警詢、偵
    查及本院審理中就上開木製圓桌於案發前確係置於上開建築
    物1樓餐廳內，而鍾夢璉於離開上開建築物前已將大門上鎖
    等關鍵情節，均已證述明確，並與前揭事證相符，應堪信實
    ，業如前述。被告對此部分空言否認，於警詢時辯稱：伊係
    在騎樓看到上開木製圓桌，伊並沒有進入上開建築物內，亦
    未撬開大門；伊聽鄰居說上開建築物騎樓所放置之物品均係
    隔日要由垃圾車載走的，伊才將上開木製圓桌搬走等語，並
    一度推稱：伊在搬運上開木製圓桌前，印象中曾看到黃天祥
    所騎乘之普通重型機車停放在上開建築物前，伊懷疑是黃天
    祥將上開木製圓桌搬出來的，但伊並未看到上開機車之車牌
    號碼等語（見偵卷第41至43、47、51頁），於本院審理中仍
    泛稱：伊是在騎樓將上開木製圓桌搬走，伊沒有進入上開建
    築物內等語（見本院卷第45、47至48、88頁），然其所述情
    節與上開證人徐子涵、鍾夢璉之證述內容均不相符合，是否
    屬實，已堪置疑，又觀諸監視器錄影畫面，可知被告於109
    年8月21日凌晨1時30分許，在上開建築物前搬運上開木製圓
    桌，行為前後均未見有他人騎乘普通重型機車出現在案發地
    點附近之情形，益徵被告上開所辯，顯與實情有違，應屬事
    後避重就輕之詞，要無足採。
　㈢綜上所述，本件事證已臻明確，被告犯行洵堪認定，應依法
    論科。
二、論罪科刑
　㈠按刑法第321條第1項第1款所謂有人居住之建築物，雖不以行
    竊時居住之人即在其內為必要，但必須通常為人所居住之處
    所，始足以當之（最高法院47年台上字第859號判例意旨參
    照）。次按刑法第321條第1項第2款之毀越門窗牆垣或其他
    安全設備竊盜罪，所謂「毀」係指毀損或毀壞，「越」則指
    踰越或超越，毀與越不以兼有為限，若有其一即克當之，是
    祗要毀壞、踰越或超越門窗、安全設備之行為，使該門窗、
    安全設備喪失防閑作用，即該當於前揭規定之要件（最高法
    院85年度台上字第4517號、93年度台上字第4891號判決意旨
    參照）。又門鎖如為掛鎖，固可認為安全設備，倘係裝置於
    門內，例如司畢靈鎖之類，則已屬門之部分，與掛鎖不同，
    難認係安全設備；亦即，門鎖雖為安全設備之一種，但此所
    謂門鎖，係指附加於門上之鎖而言，至毀壞構成門之一部之
    鎖（如司畢靈鎖），則應認為毀壞門窗（最高法院69年度台
    上字第776號、70年度台上字第496號、74年度台上字第243
    號、75年度台上字第201號判決意旨參照）。經查，上開建
    築物於被告行為時，尚在整修以利出租，而無人居住，業據
    證人徐子涵證述明確（見偵卷第57、118頁，本院卷第75頁
    ），即非屬有人居住之建築物。又本件被告於前揭時、地，
    先以不詳方式撬開、破壞上開建築物大門門鎖，毀壞並踰越
    上開大門進入屋內行竊，已使上開建築物大門喪失防閑作用
    ，揆諸前揭說明，其行為自屬毀越門窗竊盜，而合於刑法第
    321條第1項第2款之加重條件。
　㈡論罪部分：
　　是核被告所為，係犯刑法第321條第1項第2款之毀越門窗竊
    盜罪。
　㈢累犯裁量加重最低本刑之說明：
　　被告前因①施用毒品案件，經本院以106年度苗簡字第291號
    判決判處有期徒刑2月確定；因②竊盜等案件，經本院以105
    年度易字第959號判決判處有期徒刑5月、5月、8月，得易科
    罰金部分應執行有期徒刑8月確定；因③施用毒品案件，經本
    院以106年度苗簡字第1185號判決判處有期徒刑3月確定；上
    開①、②案件所示罪刑，經本院以106年度聲字第1537號裁定
    定應執行有期徒刑1年2月確定（下稱甲執行案）；復因④竊
    盜案件，經本院以106年度易字第598號判決判處有期徒刑7
    月確定；因⑤施用毒品案件，經本院以106年度苗簡字第1261
    號判決判處有期徒刑3月確定；上開③至⑤案件所示罪刑，經
    本院以107年度聲字第474號裁定定應執行有期徒刑11月確定
    （下稱乙執行案）。上開甲、乙2案接續執行，於107年11月
    26日縮短刑期假釋出監，並付保護管束，迄108年6月15日縮
    刑期滿假釋未經撤銷，其未執行之刑，以已執行論，此有臺
    灣高等法院被告前案紀錄表存卷可查，則被告於受徒刑執行
    完畢後，5年以內故意再犯本件有期徒刑以上之罪，為累犯
    。本院考量被告因上開②、④案件入監執行完畢後，復再犯下
    本案加重竊盜犯行，前後案之犯罪類型及罪質均屬相同，依
    司法院釋字第775號解釋意旨，本於罪刑相當原則，裁量應
    依刑法第47條第1項規定加重其刑。
　㈣量刑部分：
　　爰以行為人之責任為基礎，審酌被告不思循正當途徑獲取財
    物，恣意毀越門窗，進入上開建築物內竊取財物，足見其欠
    缺尊重他人財產權之觀念，且造成法秩序之動盪，所為實有
    不該，惟念及被告犯後坦承部分犯行之態度，考量其所竊得
    之物品即上開木製圓桌1組，迄未歸還被害人徐子涵，惟被
    告已於偵查中當庭賠償被害人新臺幣（下同）2萬元，有臺
    灣苗栗地方檢察署109年12月22日詢問筆錄存卷可參（見偵
    卷第119頁），堪認被告所侵害之財產法益已獲得完全回復
    ，被害人於警詢及偵查中均表示不願提出告訴，對於被告科
    刑範圍亦表示無意見（見偵卷第63、118頁，本院卷第78至7
    9頁），可認其被害感情尚趨緩和；兼衡被告本件犯罪動機
    ，於本院審理中自陳所受教育程度為高職畢業，目前從事夜
    市擺攤工作，月收入約5至10萬元，與家中母親、兄姊同住
    （見本院卷第44、90頁）等一切情狀，量處如主文所示之刑
    ，以示懲儆。
三、沒收
　㈠按犯罪所得，屬於犯罪行為人者，沒收之；於全部或一部不
    能沒收，或不宜執行沒收時，追徵其價額；犯罪所得，包括
    違法行為所得，其變得之物或財產上利益及其孳息；犯罪所
    得已實際合法發還被害人者，不予宣告沒收或追徵，刑法第
    38條之1第1項前段、第3項、第4項、第5項分別定有明文。
    上述規定旨在澈底剝奪犯罪行為人因犯罪而直接、間接所得
    ，或因犯罪所生之財物及相關利益，以貫徹任何人都不能坐
    享或保有犯罪所得或犯罪所生利益之理念，藉以杜絕犯罪誘
    因，而遏阻犯罪。並為優先保障被害人因犯罪所生之求償權
    ，限於個案已實際合法發還被害人時，始無庸沒收。故如犯
    罪所得已實際合法發還被害人，或被害人已因犯罪行為人和
    解賠償而完全填補其損害者，自不得再對犯罪行為人之犯罪
    所得宣告沒收，以免犯罪行為人遭受雙重剝奪（最高法院10
    6年度台上字第1131號判決意旨參照）。經查，被告所竊得
    之上開木製圓桌1組，為其犯罪所得，且迄未實際合法發還
    被害人，惟被告事後已給付被害人2萬元作為損害賠償，業
    如前述，堪認被害人所受損害已因上開損害賠償獲得完全填
    補，揆諸前揭說明，本件被告之犯罪所得等同已實際合法發
    還被害人，本院自不得再就被告之犯罪所得部分宣告沒收，
    以免發生被告遭受雙重剝奪之結果。
　㈡至被告雖於警詢及本院審理中迭稱：上開木製圓桌伊已賣給
    「阿能」；「阿能」去夜市找伊，並詢問伊有無木製圓桌；
    伊不知道「阿能」本名，變賣所得約6,000元等語（見偵卷
    第45頁，本院卷第88至89頁），惟依卷內事證，尚無證據足
    資認定被告確已將上開物品變賣換價，另徵被告始終未具體
    陳明其變賣上開物品對象之真實姓名年籍及變賣時間、地點
    等節，則被告上開所述，要難遽採，附此敘明。
據上論斷，應依刑事訴訟法第299條第1項前段，刑法第321條第1
項第2款、第47條第1項，刑法施行法第1條之1第1項，判決如主
文。
本案經檢察官彭郁清提起公訴，檢察官蕭慶賢到庭執行職務。
中　　華　　民　　國　　110 　年　　8 　　月　　10　　日
　　　　　　　　　刑事第二庭　審判長法　官　陳茂榮
　　　　　　　　　　　　　　　　　　法　官　柳章峰
　　　　　　　　　　　　　　　　　　法　官　高御庭
以上正本證明與原本無異。
如不服本判決應於收受送達後20日內向本院提出上訴書狀，並應
敘述具體理由；其未敘述上訴理由者，應於上訴期間屆滿後20日
內向本院補提理由書（均須按他造當事人之人數附繕本）「切勿
逕送上級法院」。
中　　華　　民　　國　　110 　年　　8 　　月　　10　　日
　　　　　　　　　　　　　　　　　　書記官　林怡芳
附錄本案論罪科刑法條全文：
中華民國刑法第321條
（加重竊盜罪）
犯前條第1項、第2項之罪而有下列情形之一者，處6月以上5年以
下有期徒刑，得併科50萬元以下罰金：
一、侵入住宅或有人居住之建築物、船艦或隱匿其內而犯之。
二、毀越門窗、牆垣或其他安全設備而犯之。
三、攜帶兇器而犯之。
四、結夥三人以上而犯之。
五、乘火災、水災或其他災害之際而犯之。
六、在車站、港埠、航空站或其他供水、陸、空公眾運輸之舟、
    車、航空機內而犯之。
前項之未遂犯罰之。